【裁判字號】    88,易,4268
【裁判日期】    890222
【裁判案由】    業務侵占
【裁判全文】
臺灣高雄地方法院刑事判決                        八十八年度易字第四二六八號
    公  訴  人  臺灣高雄地方法院檢察署檢察官
    被      告  甲○○
右列被告因業務侵占案件，經檢察官提起公訴（八十八年度偵緝字第一四四０號），
本院判決如左：
    主  文
甲○○連續意圖為自己不法之所有，而侵占對於業務上所持有之物，處有期徒刑柒月
。
    事  實
一、甲○○原係高雄市○○區○○路二０三巷八十三號嘉雄食品有限公司（下稱嘉雄
    公司）之業務員，負責該公司之礦泉水之銷售及收取貨款之業務，竟基於意圖為
    自己不法所有之概括犯意，先後對於分別於附表所示送貨時間後之二十五天內，
    本應將自如附表所示商店所各自收得而應繳回嘉雄公司入帳之貨款，均變易持有
    為所有之意，未將前開貨款交回嘉雄公司入帳而據為己有，嗣於八十八年一月間
    甲○○離職，經嘉雄公司核對帳目，始發現前情。
二、案經嘉雄公司訴由臺灣高雄地方法院檢察署檢察官偵查起訴。
    理  由
一、訊據被告甲○○對於其原係告訴人嘉雄公司之業務員，負責該公司之礦泉水之銷
    售及收取貨款之業務，且應於送貨後之二十五日內將收得之貨款繳回嘉雄公司，
    再如附表所示金額之礦泉水貨物均係其所銷售等情，固均為坦承，惟矢口否認犯
    行，並辯稱：伊僅曾挪用約一萬餘元，並無侵占如附表所示之貨款云云。經查右
    揭事實，業經告訴人嘉雄公司之代理人丙○○指訴歷歷，並有登載如附表所示銷
    售貨物之數量、金額及買主之送貨單據二十三紙可稽，再證人即接替被告職務之
    乙○○亦證稱：被告在八十八年一月間與伊交接業務，實際上係被告自己未上班
    ，告訴人嘉雄公司依據會計帳目發現前開送貨單據有未入帳之情形，方將被告找
    回，伊並與被告按該單據上之客戶一一拜訪，客戶表示貨款均已付清，而被告自
    己亦表示其已收到貨款等語（見本院八十八年十一月二十五日訊問筆錄），由上
    所述，被告應已收受如附表所載之貨款無誤，則被告既已收受貨款，本應繳回嘉
    雄公司入帳，然其竟未為如此，並復於離職前均隱瞞不語，直至嘉雄公司核對帳
    目始才發現，被告對於附表所示之收得之貨款，有變易持有為所有而據為己有之
    犯意，業至為彰顯，被告所辯云云，無非事後卸責之詞，不足為信，事證明確，
    被告犯行洵堪認定。
二、核被告所為，係犯刑法第三百三十六條第二項之業務侵占罪。被告先後多次侵占
    犯行，時間緊接、方法相同，顯係基於概括犯意反覆為之，應為連續犯，並加重
    其刑。爰審酌被告僅因一己之貪念，竟將業務上所收持有之款項共計新台幣（下
    同）二萬五千五百六十元侵占入己，有虧職守，損及僱主之權益，現亦未賠償告
    訴人之損失，且犯後猶否認犯行，犯後態度難認良好，惟念其侵占之金額僅二萬
    五千五百六十元，侵害程度尚屬輕微等一切情狀，量處如主文所示之刑，以示懲
    儆。
三、公訴意旨雖認被告總侵占之金額為十九萬元，且尚另侵占向新生活超市收取之貨
    款二萬三千五百三十五元、向仁武百晟超市收取之貨款三萬三千元、向上買超市
    收取之六萬一千四百零五元及向豪爽超市收取之貨款二萬四千零三十五元等語。
    經查縱依公訴意旨所指之告訴人提出之包含如附表所示及上揭新生活超市、仁武
    百晟超市、豪爽超市、上買超市之全部貨款單據共四十三紙，經計算結果全部總
    額亦僅十六萬七千五百三十五元，且亦查無其他任何證據足證尚有其他數額存在
    ，是公訴意旨認侵占總額為十九萬元等語，顯已有誤；再訊之被告堅詞否認侵占
    前開新生活超市、仁武百晟超市、上買超市及豪爽超市之貨款，並辯稱：前開超
    市之負責人黃炳輝係以交付支票方式支付上開貨款，然支票並未兌現等語，經查
    前揭超市未入帳之貨款，固有送貨單據二十紙可參，然告訴人嘉雄公司之代理人
    丙○○業陳稱被告確實曾將一位黃炳輝之客戶之支票繳回告訴人嘉雄公司，惟該
    支票跳票等語（見本院八十八年十一月二日訊問筆錄），而證人乙○○除亦證稱
    被告確向其提及遭最大的一個客戶黃炳輝倒了約十幾萬元未付貨款，其他才是業
    已收貨款但未繳回嘉雄公司者等語外，並證稱送貨單據上記載黃炳輝或黃炳輝指
    送者，均可確定係黃炳輝所開之商店等語（見本院八十八年十一月二十五日訊問
    筆錄），而查前揭二十紙送貨單據，其中可見記載黃炳輝或黃炳輝指送者，即有
    新生活超市及仁武百晟超市，再依證人乙○○上揭被告確曾提及客戶黃炳輝尚未
    支付約十幾萬之貨款之證詞，亦與前揭新生活超市、仁武百晟超市、上買超市及
    豪爽超市之貨款總額十四萬餘元，相去不遠，並再參以被告確曾繳回一位黃炳輝
    之客戶之支票等情綜合以觀，被告辯稱上開超市之負責人黃炳輝以交付支票方式
    支付上開貨款，僅係支票並未兌現等語，尚可採信，是被告既未實際收得上開超
    市之貨款，自無所謂將持有之貨款據為己有之情形，此外亦查無其他積極證據足
    證被告有何公訴意旨此部所指之侵占犯行，然因公訴意旨認此與前開成罪部分有
    連續犯之裁判上一罪關係，爰不另為無罪之諭知，附此敘明。
據上論斷，應依刑事訴訟法第二百九十九條第一項前段，刑法第五十六條、第三百三
十六條第二項，罰金罰鍰提高標準條例第一條前段，判決如主文。
本案經檢察官李門騫到庭執行職務。
中      華      民      國    八十九    年      二      月    二十二    日
                                  臺灣高雄地方法院刑事第二庭
                                      法  官    陳  威  龍
右正本證明與原本無異。
如不服本判決，應於判決送達後十日內，向本院提出上訴狀。
                                      書記官    林  雯  琪
中      華      民      國    八十九    年      二      月    二十三    日
附錄本罪論罪科刑法條：
第三百三十六條第二項
對於業務上所持有之物，犯前條第一項之罪者，處六月以上五年以下有期徒刑，得併
科三千元以下罰金。


司法院資訊處製作；財團法人民間司法改革基金會備份。
